【裁判字號】    90,訴,700
【裁判日期】    901226
【裁判案由】    損害賠償
【裁判全文】
臺灣嘉義地方法院民事判決  九十年訴字第七○○號
    原      告    乙○○
    被      告    甲○○
右當事人間請求損害賠償事件，本院判決如左：
    主    文
被告應給付原告新台幣拾萬元，及自民國九十年七月五日起至清償日止按週年利率
百分之五計算之利息。
原告其餘之訴駁回。
訴訟費用由被告負擔十分之七；餘由原告負擔。
本判決第一項於原告以新台幣壹拾萬元供擔保後，得假執行。
原告其餘假執行之聲請駁回。
    事    實
甲、原告方面：
  一、聲明：被告應給付原告新台幣壹佰萬元，及自起訴狀繕本送達被告之翌日起至
      清償日止，按週年利率百分之五計算之利息，並陳明願供擔保請准為假執行之
      宣告。
  二、陳述：
  （一）被告明知訴外人陳金朱為原告之妻，竟自民國（下同）八十九年八月間起至
        九十年三月十四日止，連續數十次與其發生通姦之行為，嗣於九十年三月十
        四日凌晨一時二十五分，在嘉義市○區○○里○○路五六二號十二樓之一被
        告之居所經原告報警查獲，案經鈞院九十年簡字第三三二號處有期徒刑四月
        在案。
  （二）原告因被告之上開通姦行為，致原告夫妻感情破裂，且家庭因之破裂，所受
        精神上之打擊至深且鉅，爰依民法第一百九十五條規定請求非財產上之損害
        賠償，依侵權行為法律關係請求被告賠償一百萬元精神賠償金。
  （三）原告為國中畢業，現為顏鐵企業股份有限公司酸洗組任組長，月薪約三萬七
        千二百二十八元。
  三、證據：提出在職證明書影本及各類所得扣繳憑單影本各乙份、戶籍謄本二件等
      為證。
乙、被告方面：
    一、聲明：駁回原告之訴。
    二、陳述：對於  鈞院九十年簡字第三三二號及九十年簡上字第三三號刑事判決
        無意見，對於原告請求一百萬元，沒有能力給付，被告是嘉義高工畢業，在
        世新有線電視擔任業務，每月薪水底薪二萬五千元，加上業務獎金，大約每
        月可領三萬元左右，名下有一棟公寓小套房，當時買一百萬元左右，現在還
        有貸款七十萬元等語。
    理    由
一、本件原告主張：被告明知訴外人陳金朱為原告之妻，竟與其自八十九年三月間起
    至九十年三月十四日止，連續在嘉義市○區○○里○○路五六二號十二樓之一被
    告居所通姦數十次之事實，業經本院調閱本院九十年度簡字第三三二號及九十年
    簡上字第三三號刑事卷宗，經核被告通姦時間實係自九十年三月間起至同年三月
    十四日止，非原告所主張之上揭時間，其餘之犯罪事實無訛，而判處被告有期徒
    刑四月，如易科罰金，以三百元折算一日確定，有本院九十年度簡字第三三二號
    及九十年簡上字第三三號刑事判決書在卷可稽，且為被告所不爭執，堪信為真實
    。
二、按因故意或過失，不法侵害他人之權利者，負損害賠償責任；故意以背於善良風
    俗之方法，加損害於他人者，亦同，民法第一百八十四條第一項定有明文。而社
    會一般觀念，如明知為有夫之婦而與之通姦，不得謂非有以違背善良風俗之方法
    ，加損害於他人之故意，苟其夫確因此受有財產上或非財產上之損害，自得依民
    法第一百八十四條第一項後段規定，請求損害賠償，最高法院四十一年度台上字
    第二七八號著有判例可資參照。被告既與原告之妻陳金朱通姦，按首揭規定及判
    例意旨，原告對之請求侵權行為之損害賠償，即有理由。
三、另按慰藉金之賠償須以人格權遭遇侵害，使其精神上受有痛苦為必要，其核給之
    標準固與財產上損害之計算不同，然非不可斟酌雙方身分資力與加害程度，及其
    他各種情形核定相當之數額，有最高法院五十一年度台上字第二二三號判例可參
    。本院斟酌原告與訴外人陳金朱為夫妻結婚達六年，有戶籍謄本在卷可稽，其因
    被告侵權行為，精神自受有極大痛苦，爰審酌原告國中畢業，現為顏鐵企業股份
    有限公司酸洗組任組長，月薪約三萬七千二百二十八元，被告嘉義高工畢業，現
    任職於世新有線電視之業務工作，收入加上業務獎金約有三萬元左右，另有不動
    產約八筆及汽車一輛，此有財政部臺灣南區國稅局嘉義市分局九十年十一月二日
    南區國稅嘉市資第九００二０九二三號函覆在卷可按。然被告通姦之侵權行為時
    間並非甚長，及未與原告和解等情，認原告請求精神上損害賠償一百萬元，自嫌
    過高，應予核減為三十萬元，方屬公允，逾此數額之請求，為無理由。
四、從而，原告本於侵權行為法律關係，請求被告給付原告三十萬元，及自起訴狀繕
    本送達之翌日即九十年七月五日起至清償日止，按年息百分之五計算之利息，為
    有理由，應予准許；逾此部分之請求，自屬無據，應予駁回。
五、原告陳明願供擔保，聲請宣告假執行，經核其勝訴部份，核無不合，爰酌定相當
    之擔保金額宣告之；其餘假執行之聲請，因訴之駁回而失所附麗，不予准許。
六、本件判決事實已臻明確，兩造其餘攻擊防禦及舉證，核與本件判決結果無影響，
    爰不另一一論述，附此敘明。
七、據上論結，本件原告之訴為一部有理由，一部無理由，依民事訴訟法第七十九條
    但書、第三百九十條第二項，判決如主文。
中      華      民      國    九十      年    十二    月    二十六    日
~B臺灣嘉義地方法院民事第一庭
~B    審判長法官  曾文欣
~B        法  官  洪嘉蘭
~B        法  官  吳昀儒
右為正本係照原本作成
如對本判決上訴須於判決送達後廿日內向本院提出上訴狀（應附繕本）
中      華      民      國    九十      年    十二    月    二十六    日
~B        書記官  楊國色


司法院資訊處製作；財團法人民間司法改革基金會備份。
